【裁判字號】    90,上易,1303
【裁判日期】    900829
【裁判案由】    傷害
【裁判全文】
臺灣高等法院高雄分院刑事判決                    九十年度上易字第一三三號
    上訴人  台灣高雄地方法院檢察署檢察官
    被  告  乙○○
右上訴人因被告傷害案件，不服台灣高雄地方法院九十年度易字第五一三號中華民國
九十年六月十五日第一審判決（起訴案號：台灣高雄地方法院檢察署八十九年度偵字
第二八五八號及移送併辦案號九十年度第四五九號），提起上訴，本院判決如左
：
    主  文
上訴駁回。
乙○○緩刑參年。
    事  實
一、乙○○（於七十七年間，曾犯竊盜罪，經台灣高雄地方法院判處有期徒刑七月，
    於七十八年八月三十日執行完畢）與甲○○前因細故，偶有爭執，於民國八十九
    年十一月二十四日二十時三十分許，乙○○與四、五名不詳姓名籍址之成年男子
    ，同往位於高雄市○○區○○路二六一號之「亮濱剪燙專門店」，由乙○○一人
    進入該店內欲尋甲○○理論，適有甲○○之外甥丙○○（少年）在旁制止，竟心
    生不滿，基於普通傷害之犯意，以手持不明之硬物毆打丙○○之頭部，致丙○○
    因此受有頂部頭皮挫傷併皮下瘀腫四×三公分之傷害。
二、案經丙○○訴由高雄市政府警察局小港分局報告臺灣高雄地方法院檢察署檢察官
    偵查起訴。
    理  由
一、訊據上訴人即被告乙○○否認於右揭時地傷害丙○○，辯稱：被告在八十九年十
    一月二十四日下午八時三十分並沒有去過或經過該店，更無在該時地毆打丙○○
    ，被告係在當日下午十一時三十分，欲送朋友姪兒楊鳳城回家，從二苓路二六一
    號前經過，卻被丙○○持木棍追到巷子處打傷云云。
二、經查：
（一）右揭犯罪事實，業據告訴人丙○○於警訊及偵審中指訴：當日下午八點三十分
      ，被告與四、五名男子到我們的店，只有被告一個人進來，其他人在店外，被
      告進來店內時，態度很兇，要打我舅舅甲○○，我過去擋在我舅舅前面阻止，
      結果被告就一直打我頭部等語綦詳（見警卷第四頁正面、反面、偵查卷第九頁
      正面、反面、台灣高雄地方法院九十年二月二十二日訊問筆錄、九十年四月二
      十七日審判筆錄、九十年六月一日審判筆錄），並與證人即告訴人之舅舅甲○○於偵審中證述：當日下午八點多，被告到我店內要打我，告訴人過來制止，
      就被被告手拿不知何物的東西打到頭部，我當時有打電話給小港分局刑事組組
      長，請他過來處理，他本來表明要來，後來因為走不開，就叫我打一一報案
      等語（見偵查卷第十頁正面、台灣高雄地方法院九十年二月二十二日訊問筆錄
      、九十年五月九日訊問筆錄）、證人即告訴人之舅母詹麗香於偵審中證稱：當
      日晚上八點半，我先生（即甲○○）坐在椅子上睡覺，被告氣沖沖地走進來要
      打我先生，告訴人過來勸架，就被被告手拿不知何物的東西打傷，我當時很害
      怕，就和謝惠如躲在一旁，我先生就拿行動電話到後面報警等語（見偵查卷第
      十頁正面、台灣高雄地方法院九十年二月二十二日訊問筆錄）、證人即該店之
      店員謝惠如於原審偵、審中結證稱：當時我在那裡上班，我看到被告進來要打
      甲○○，告訴人就擋住他，結果被告就拿一個東西打告訴人的頭部，有流血等
      語（見偵查卷第十頁正面、反面、台灣高雄地方法院九十年二月二十二日訊問
      筆錄）、證人林順天於台灣高雄地方法院審理中證稱：我是向該店承租三樓，
      在當日下午八點三十分左右，我有看到被告與四、五名男子在該店外面，我當
      時並沒有下去等語（見台灣高雄地方法院九十年二月二十二日訊問筆錄）均互
      核一致，雖被告另以證人甲○○、詹麗香、謝惠如及林順天均具有親屬或特殊
      關係，渠等證言不可採信等語置辯（見台灣高雄地方法院九十年二月二十二日
      訊問筆錄、九十年四月二十七日審判筆錄、九十年六月一日審判筆錄），但原
      審法院至案發現場履勘並訊問證人即高雄市政府警察局小港分局刑事組組長陳
      登榮，經證人陳登榮於調查中結證稱：「（問：請問證人甲○○在八十九年十
      一月二十四日二十時三十分許，有無以行動電話向你報案？內容為何？）時間
      我不記得，但甲○○曾多次向我報案過，說與他太太有糾紛的那個人，時常到
      他店裡來鬧，我有留行動電話給他，叫他有事可以打電話找我。有一次他用行
      動電話向我說，那個人又帶人來他店裡鬧，要我過來處理，他好像說已經鬧完
      了，人走了，我因為不在分局，所以無法趕到，我記得好像有叫他去報警，並
      叫他裝監視器以保全證據。」等語明確（見台灣高雄地方法院九十年五月九日
      訊問筆錄），被告雖又辯以：那是證人陳登榮自己講的，我不承認；告訴人隨
      時都可以打電話給證人陳登榮，如果我有去，問隔壁就可以知道等云（見台灣
      高雄地方法院九十年五月九日訊問筆錄、九十年六月一日審判筆錄），然觀以
      證人陳登榮之身分係高雄市政府警察局小港分局刑事組組長，平日職司刑事犯
      罪偵防工作，衡諸常理，自對民眾之報案秉公處理，以維社會安寧及民眾安全
      ，況證人陳登榮與被告宿無怨隙，殊無惡意設詞誣陷被告而偏袒告訴人之理，
      且證人甲○○若非遇有被告來店鬧事等情，又豈會恣意捏造事端而隨意打電話
      向平日公務繁忙之證人陳登榮報案？綜上以觀，足徵證人陳登榮之證言顯較被
      告空言否認之辯詞為可採。綜合上情，雖證人甲○○、詹麗香、謝惠如及林順
      天與告訴人尚有親屬或特殊關係，然衡諸渠等證言並無誇大不實情事，並與前
      開客觀之證人陳登榮所證述之情節均大致相符且無矛盾出入之情形，自堪信渠
      等證言亦堪以採認。
（二）告訴人指訴遭被告毆打頭部，致受有頂部頭皮挫傷併皮下瘀腫四×三公分之傷
      害等情，此有安泰醫院之診斷證明書一紙附卷可參，雖被告於台灣高雄地方法
      院審理中復辯以：告訴人是在我對他提出告訴之後，他才去驗傷的，他如果有
      受傷，應該是當日就去驗傷，但驗傷單事隔了十幾天才去驗的云云（見台灣高
      雄地方法院九十年四月二十七日審判筆錄、九十年六月一日審判筆錄）。經查
      ，告訴人所提出之安泰醫院診斷證明書，其上應診日期係記載告訴人於八十九
      年十二月五日之就診證明，而本件案發當時係八十九年十一月二十四日下午八
      時三十分，雖告訴人驗傷日期與案發當時相隔十一日，然告訴人已陳明本來不
      想提出告訴，後來因被告亦對其提出傷害告訴，為保障權益，始去醫院驗傷等
      語（見台灣高雄地方法院九十年四月二十七日審判筆錄），而據證人甲○○、
      詹麗香及謝惠如之證言均指證告訴人遭被告以不明硬物毆打頭部，並有流血等
      情，有如前述，足認告訴人受傷尚非輕微，雖經過十一日始去驗傷，頭部仍有
      頂部頭皮挫傷併皮下瘀腫四×三公分之傷害，自非不能採信，且證人等證述之
      情節與告訴人指訴受傷之部位均係在頭部，核與上開診斷證明書所記載受傷之
      部位相互吻合，尚堪認告訴人所受之傷害應係在案發當時遭被告毆打所致，二
      者間亦具有相當因果關係。被告另聲請傳訊證人即高雄市警察局小港分局漢民
      派出所警員吳坤明、證人洪清輝，經台灣高雄地方法院訊諸證人吳坤明結證稱
：「當時（指八十九年十二月一日）乙○○來報案後，我有把丙○○傳來作證
      ，丙○○說他有受傷，我有告訴丙○○要補驗傷單，丙○○是到警局作筆錄時
      ，有說他與乙○○在八點半在店內發生口角爭執，十一點時，就發生打架，我
      就以打架傷害的時間為基準」等語（見台灣高雄地方法院九十年三月二十二日
      訊問筆錄），另證人洪清輝亦到庭證述：「告訴人於九十年二月八日有向我說
      要五十萬元或一百萬元才要談和解，另外在八十九年十一月二十三日，告訴人
      就要到小港打我，結果沒有打到，所以才在十一月二十四日打我」等語（見台
      灣高雄地方法院九十年三月二十二日訊問筆錄），綜合證人吳坤明、洪清輝之
      證言觀之，證人吳坤明所述情節係根據被告及告訴人所陳述之報案情形而輾轉
      知悉，另證人洪清輝所述對於本案情節尚無關聯性可言，且該二人均非於案發
      之時地親自目睹見聞之人，是以該二人之證言均無法遽採為有利被告之認定。
      綜上所述，足見被告前開所辯，均屬事後空言避就推諉圖卸之詞，殊無可採。
      被告所辯於八十九年十一月二十四日下午十一時三十分，欲送朋友姪兒楊鳳城
      回家，從二苓路二六一號前經過，卻被丙○○持木棍追到巷子處打傷云云。此
      部分經台灣高雄少年法院審理中，有該案卷影本可考。
      本件事證已臻明確，被告犯行洵堪認定，應予應法論科。
三、核被告基於普通傷害之意思，傷害人之身體，係犯刑法第二百七十七條第一項之
    傷害罪。公訴意旨雖於犯罪事實欄記載被告與不詳姓名之人共四、五人竟基於共
    同傷害之故意，共同聯手毆打告訴人之事實，於論罪時亦記載被告與不詳姓名之
    人間有犯意聯絡及行為分擔，均為共同正犯之敘明，然據告訴人於台灣高雄地方
    法院審理中明確指陳僅被告一人對其有傷害犯行，亦查無其他積極證據足證被告
    有與不詳姓名之人共同傷害告訴人之犯行，是公訴意旨認被告與不詳姓名之人有
    共同正犯之關係，尚有未洽。
四、原審依刑法第二條第一項前段、第二百七十七條第一項、修正後第四十一條第一
    項，罰金罰鍰提高標準條例第一條前段、第二條，並審酌被告與告訴人間因細故
    致纏訟累累，雙方均不肯退讓，偶因糾紛便相互興訟，被告犯後否認犯行，飾詞
    圖卸，毫無悔意，態度不佳，暨行為所產生之損害等一切情狀，量處拘役二十日
    ，被告於行為後，刑法第四十一條業經立法院於九十年一月四日修正為第四十一
    條第一項︰「犯最重本刑為五年以下有期徒刑之刑之罪，而受六個月以下有期徒
    刑或拘役之宣告，因身體、教育、職業、家庭之關係或其他正當事由，執行顯有
    困難者，得以一元以上三元以下折算一日，易科罰金。」，並經總統於九十年一
    月十日公布施行，將易科罰金之適用範圍擴大為最重本刑五年以下有期徒刑之罪
    ，而易服勞役及期間、數罪併罰之定執行刑、緩刑及易以訓誡、易科罰金各事項
    ，均應依新法〈最高法院二十四年七月民刑庭總會（二）意旨參照〉，本件被告
    行為後法律既有變更，雖其所犯之罪原在得易科罰金之適用範圍，仍應依刑法第
    二條第一項前段之規定，併諭知如易科罰金以三百元折算一日之折算標準，以資
    懲儆。認事用法尚無不合，量刑亦稱妥適，（被告上訴後，於辯論期日撤回上訴
    ）檢察官循告訴人之請求上訴，指摘量刑過輕，及被告併犯恐嚇罪，原審未予論
    列為不當，並無可取（理由詳後），為無理由，應予駁回。查被告本件犯罪行為
    ，並已與告訴人和解，據告訴人丙○○於九十年八月二十二日審判期日到庭陳述
    在卷，被告雖曾於七十七年間，犯竊盜罪，經台灣高雄地方法院判處有期徒刑七
    月，於七十八年八月三十日執行完畢，執行完畢後，五年內未曾受有期徒刑以上
    刑之宣告，有卷內前科表可查，經此偵審程序教訓，應知警惕諒無再犯之虞，本
    院認所宣告之刑，以暫不執行為適當，併諭知緩刑參年，以勵自新。
五、至臺灣高雄地方法院檢察署檢察官以九十年度偵字第四五九號移送被告乙○○
    涉犯恐嚇罪之併辦意旨略以：被告乙○○於八十九年十一月二十四日晚上八時三
    十分許，帶了四、五個人來上開店內認明告訴人甲○○及丙○○，要那些人記住
    ，並恐嚇說出去看到就要打死告訴人等，認被告於該案所涉犯之恐嚇罪與傷害案
    件具有牽連犯之裁判上一罪關係，為法律上之同一案件，並移送併案審理等語（
    見九十年度偵字第四五九號偵查卷第十四頁正面簽呈參照）。惟查，併辦意旨
    所認被告涉犯恐嚇罪係「被告帶了四、五個人來上開店內認明告訴人甲○○及丙○○，要那些人記住，說出去看到就要打死告訴人」云云，與前述論罪科刑之傷
    害罪間，構成要件互異，且依社會通念，被告涉犯恐嚇罪並非與本件傷害罪間有
    不可分離、密接之牽連關係存在，且告訴人於台灣高雄地方法院審理時亦指訴：
    被告打完後，又出去叫五個人進來，並說把這二人記住，如果他們二人出去，要
    讓他們死，另外他們也有說要回去拿傢伙，我們出去就要讓我們死等語（見台灣
    高雄地方法院九十年四月二十七日審判筆錄），觀諸告訴人就此部分之指訴，益
    徵本件被告如成立併辦意旨所指各情，亦僅係另犯教唆他人犯殺人罪與本件傷害
    罪間具有偶然之手段與機會關係，衡諸社會通念以觀，尚難認有方法目的與原因
    結果之牽連關係，自無得論被告所涉犯上開恐嚇罪及本件傷害罪係屬牽連犯之裁
    判上一罪關係，而應屬數罪併罰之範疇（最高法院四十八年台上字第第一三七七
    號判例、七十六年台上字第六八號判決、八十二年度台上字第五三一六號判
    決參照），併辦意旨認被告涉犯上開恐嚇罪與本件傷害罪係屬裁判上一罪之法律
    上同一案件，尚有未洽，則移送併辦部分與本件傷害罪應無牽連犯之裁判上一罪
    關係，並非起訴效力所及，自無從加以審判，此部分應退回由檢察官另為適法處
    理，附此敘明。
據上論斷，應依刑事訴訟法第三百六十八條、刑法第七十四條第二款，判決如主文。
本案經檢察官郭振昌到庭執行職務。
中    華    民    國      九十      年       八       月      二十九    日
                              臺灣高等法院高雄分院刑事第六庭
                        審判長法官  王憲義
                                        法官  范惠瑩
                                        法官  陳啟造
右正本證明與原本無異。
不得上訴。
                                      書記官  劉金萍
中    華    民    國      九十      年       八       月      三十一    日
本件論罪科刑法條：
刑法第二百七十七條
傷害人之身體或健康者，處三年以下有期徒刑，拘役或一千元以下罰金。
犯前項之罪，因而致人於死者，處無期徒刑或七年以上有期徒刑，致重傷者，處三年
以上、十年以下有期徒刑。
                                                                        ｋ


司法院資訊處製作；財團法人民間司法改革基金會備份。
